【裁判字號】    95,聲判,121
【裁判日期】    951027
【裁判案由】    聲請交付審判
【裁判全文】
臺灣臺北地方法院刑事裁定
聲  請  人  甲○○
代  理  人  張秀夏律師
            尤淳郁律師
被      告  乙○○
            丙○○
上列聲請人因告訴被告等詐欺、業務傷害案件，不服臺灣高等法
院檢察署檢察長駁回再議之處分（95年度上聲議字第2089號），
聲請交付審判，本院裁定如下：
      主  文
聲請駁回。
      理  由
一、按告訴人不服上級法院檢察署檢察長或檢察總長認再議為無
    理由而駁回之處分者，得於接受處分書後10日內委任律師提
    出理由狀，向該管第一審法院聲請交付審判。法院認為交付
    審判之聲請不合法或無理由者，應駁回之。刑事訴訟法第
    258條之1、第258條之3第2項前段，分別定有明文。
二、本件聲請人甲○○以被告乙○○、丙○○涉犯刑法第284 條
    第2項前段業務過失傷害罪及第339條詐欺罪，向臺灣臺北地
    方法院檢察署檢察官提出告訴，經該署檢察官以94年度偵字
    第16127 號為不起訴處分，聲請人不服，聲請再議亦經臺灣
    高等法院檢察署以95年度上聲議字第2089號以再議無理由而
    駁回再議。
三、聲請交付審判意旨略以：聲請人於92年2月間至被告乙○○
    診所接受臉部皮膚脈衝光美容，回診時被告乙○○見聲請人
    曾施作小針美容手術，遂不斷遊說聲請人作臉部矽膠吸除手
    術，訛稱免開刀即可將矽膠平均的吸除，並表示名製作人周
    遊亦因年輕時臉部植入矽膠，近年臉部變形下垂，係由被告
    幫其恢復昔日原貌。聲請人遂於92年9月8日前往乙○○診所
    進行臉部矽膠吸除手術，並依約將此次醫療費用全額匯至被
    告乙○○指定帳戶。詎料聲請人接受手術後，竟造成整臉凹
    凸不平之怪異容貌，且依舊可以捏到一塊塊矽膠硬塊，被告
    亦未將吸除之矽膠供聲請人看，嗣聲請人向其他醫師求診詢
    問，均表示依現今醫療技術、尚無法達成被告乙○○所宣稱
    「免開刀即可將小針美容之矽膠吸除」，至此，聲請人始知
    受騙。為對前揭手術失敗進行補救措施，被告乙○○復建議
    聲請人施打消疤針及由被告丙○○為其進行臉部拉皮手術、
    上眼皮修正手術。豈料被告丙○○施行拉皮手術後，聲請人
    住院期間，臉部嚴重腫脹、無法進食，面貌因纏繞彈性繃帶
    變形嚴重，繃帶拆除後，聲請人竟下嘴唇無力下垂，或嘴巴
    不用力根本無法合閉，夜間睡眠期間嘴唇會不自主打開以致
    異常乾燥，且眼睛左右大小不一。為求回復容貌，聲請人迫
    於無奈，僅能相信醫師之專業建議，同意進行上眼皮修正手
    術以解決兩眼大小不一之情況。93年10月20日手術當時，由
    被告丙○○操刀、被告乙○○亦到場指揮，惟被告僅進行右
    上眼皮手術後，造成聲請人眼睛大小不一情形更為嚴重、眼
    睛並生畏光等後遺症。被告二人所為，應該當詐欺罪及業務
    過失傷害罪，然原偵查檢察官及台灣高等法院檢察署不察，
    驟為不起訴處分及駁回再議處分，故依法檢具律師委任狀聲
    請交付審判，提出理由如下：
    (一)被告乙○○涉犯詐欺罪嫌部分：
      被告乙○○為專業醫師，又經聲請人善盡告知義務，對於
      整型專業知識及整型手術後之效果自應知之甚稔，猶主動
      鼓吹聲請人進行矽膠吸除手術，不諳醫學知識之聲請人必
      當信賴名醫之建議，而同意進行該手術。原檢察官僅以告
      訴人曾電詢其他醫師以及現今整行手術普遍，不乏管道查
      證矽膠手術後之效果等語，而為不起訴處分，未盡調查之
      能事，令聲請人實難甘服。
    (二)被告乙○○與丙○○涉犯業務過失傷害罪部分：
      1.被告二人對聲請人所造成之傷害係由一連串手術所造成
        ，無法單獨切割以觀，是雖聲請人於92年9月8日接受矽
        膠吸除手術、93年8月3日接受臉部拉皮手術後，發現不
        妥，懷疑術後容貌怪異無法恢復，但無法確切加以證實
        ，何能將聲請人懷疑之詞率認聲請人已肯定確知被告二
        人之犯罪行為，而單獨認定此二次行為已逾告訴期間。
      2.被告丙○○於93年10月20日對聲請人施行上眼皮手術，
        雖於兩眼均施打麻藥，卻僅於右上眼皮動刀，術後造成
        聲請人眼睛大小不一情形更為嚴重並生眼睛畏光之後遺
        症，該瑕疵醫療行為，顯已該當業務過失傷害罪嫌。
四、本院查：
    (一)按犯罪事實應依證據認定之，無證據不得認定犯罪事實，
      刑事訴訟法第154條第2項定有明文。又認定不利於被告之
      事實，須依積極證據，苟積極證據不足為不利於被告事實
      之認定時，即應為有利於被告之認定，更不必有何有利之
      證據。另聲請人之告訴，係以使被告受刑事訴追為目的，
      是其陳述是否與事實相符，仍應調查其他證據以資審認，
      最高法院分別著有30年上字第816號判例及52年台上字第
      1300號判例足資參照。再者，刑事訴訟法第258條之1規定
      ，告訴人得向法院聲請交付審判，揆其立法意旨，係法律
      對於「檢察官不起訴裁量權」制衡之一種外部監督機制，
      法院之職責僅在就檢察官所為不起訴之處分是否正確加以
      審查，藉以防止檢察機關濫權，依此立法精神，同法第
      258條之3第3項規定：「法院就交付審判之聲請為裁定前
      ，得為必要之調查。」，所謂「得為必要之調查」，係指
      調查證據之範圍應以偵查中曾顯現者為限，不可就新提出
      之證據再為調查，亦不可蒐集偵查卷宗以外之證據，否則
      將與刑事訴訟法第260條之再行起訴規定混淆不清（台灣
      高等法院91年4月25日刑庭會議法律問題研討意見參照）
      。是法院於審查交付審判之聲請有無理由時，除認為告訴
      人所指摘不利被告之事證未經檢察機關詳為調查或斟酌，
      或不起訴處分書所載理由違背經驗法則、論理法則或其他
      證據法則者外，不宜率予交付審判（法院辦理刑事訴訟案
      件應行注意事項第118項參照）。
    (二)經檢察官訊據被告乙○○及丙○○均堅決否認有何詐欺及
      過失傷害等犯行，均辯稱：術前已對告訴人為充分說明手
      術結果及風險，告訴人仍執意為之等語。經查：
      1.關於被告乙○○涉犯詐欺罪部分：
        (1)按刑法第339條第1項詐欺取財罪之成立，須行為人主
          觀上有為自己或第三人不法所有之意圖，客觀上係以
          詐術使人將本人或第三人之物交付為構成要件。而所
          謂以詐術使人交付財物，必須行為人確有施用詐術，
          被詐欺人因其詐術陷於錯誤，而交付財物之因果聯瑣
          。若其並未施用詐術，或所用方法不能認為詐術，或
          不致使人陷於錯誤，即不構成該罪。最高法院46年臺
          上字第260號判例、28年上字第3974號判例可資參照
          。
        (2)聲請人指稱被告對其施用詐術使其陷於錯誤，進而同
          意付費施作手術，惟對於被告如何對其施用詐術，於
          94年2月23日提出之刑事告訴狀中指稱「被告乙○○
          ... 於92年9月間，向前來該診所詢問之告訴人佯稱
          可將告訴人先前在臉部整型美容所植入之矽膠全部抽
          除，並保證抽取後矽膠絕不殘留，且臉部隨即回復美
          貌... 」；復於94年10月5日檢察官訊問時供稱「（
          問：被告如何詐欺你？）被告乙○○醫師告訴我矽膠
          絕對沒有問題，可以恢復自然，他告知我像周遊他都
          可以把他改善，他可以把我變為瓜子臉，很自然，很
          漂亮」；又於95年8月16日所提出之刑事交付審判聲
          請狀中指稱「被告乙○○...訛稱免開刀即可將臉部
          矽膠平均的吸除」等語，前後指訴內容甚有差異。再
          者，被告於94年9月20日檢察官訊問時供稱「（問：
          手術前是否充分告知告訴人，可能的風險及達到了效
          果，如果有的話，你們的憑據在哪裡？）我有告訴她
          臉可以縮小，但是矽膠會亂跑。只能改善，不能完全
          抽除...」，復參諸告訴人所提出之網路廣告內容，
          難認被告確曾向告訴人保證能將臉部矽膠全部吸除或
          手術後得變為瓜子臉。此外，現今整型手術普遍，誠
          如告訴人所述，整型醫生與藝人透過各式媒體、網路
          就整型手術為資訊傳播或廣告，聲請人既曾電至林靜
          芸醫師詢問抽取矽膠之相關事宜，業據聲請人陳述綦
          詳（雖前稱在抽取矽膠手術前及電至林靜芸醫師，嗣
          又改稱係術後始電至該處），即證告訴人並不乏管道
          查證抽矽膠手術之效果，況複查無其他積極證據足資
          證明被告乙○○曾對聲請人為訛詐行為，要難僅憑聲
          請人之指訴，遽認被告乙○○有何詐欺之犯行。
      2.被告乙○○與丙○○涉犯業務過失傷害罪部分：
        (1)聲請人告訴被告乙○○及丙○○犯刑法第284條第2項
          前段之業務過失傷害罪，依同法第287條規定，需告
          訴乃論。又按告訴乃論之罪，已逾告訴期間者，應為
          不起訴處分；又告訴乃論之罪其告訴應自得為告訴之
          人知悉犯人之時起，於6個月內為之，刑事訴訟法第
          252條第5款、第237條分別訂有明文。
        (2)被告乙○○於92年9月8日為聲請人實施吸取矽膠手術
          、被告丙○○於93年8月3日為被告實施拉皮手術後，
          聲請人即發現有所不妥，聲請人於94年10月5日檢察
          官訊問時供稱「（問：第一次何時？何種手術？）
          ... 抽完矽膠後，我術後就發現問題，我的臉頰凹凸
          不平... 」，「（問：第二次拉皮手術後，有何問題
          ？）有很大的問題，我開完手術後反而更糟，我的臉
          很像豬頭，嘴巴是歪的，當時我就覺得手術有問題..
          . 」等語，然告訴人遲至94年2月25日始向地檢署提
          出告訴，顯已逾告訴期間。聲請人雖陳當時僅係懷疑
          術後容貌怪異無法恢復，尚未經其他專科醫師檢驗鑑
          定，無法自行判斷確知被告等人之犯罪行為等語，惟
          聲請人既已明知手術結果未如預期，甚至產生諸多問
          題，而認被告等有業務過失傷害之犯行，自不需等待
          其他專家鑑定確有犯罪之結果，方能確知其犯罪行為
          而提出告訴，是此部分顯已逾告訴期間。又縱如聲請
          人所述，被告對聲請人之傷害行為係一連貫手術，無
          法切割觀之，進而告訴並未逾期，惟被告等人對聲請
          人所施之手術，經原偵查檢察官檢具原卷證送行政院
          衛生署醫事審議委員會鑑定，該會鑑定結果認為，被
          告等人之抽矽膠及拉皮手術均無疏失，有該委員會95
          年3月23日編號：0000000鑑定書在卷可稽，無從認定
          被告等執行業務時有何過失行為，要難遽對被告等繩
          以刑責。
        (3)被告丙○○於93年10月20日對聲請人施行之上眼皮修
          正手術，經原檢察官檢具卷證送行政院衛生署醫事審
          議委員會鑑定，鑑定結果認本案為多次雙眼皮手術後
          之個案，手術雖未達成雙眼平均對稱效果，但未見疏
          失，有上揭鑑定書在卷可稽。聲請人雖陳伊僅餘二、
          三十年前做過一次割雙眼皮手術，自此迄今未再進行
          任何有關上眼皮之手術，而質疑被告所呈聲請人病歷
          資料有改造竄改之處，進而使鑑定結果因判斷依據基
          礎與實情不符致有錯誤，惟聲請人既自承曾接受過割
          雙眼皮等手術，復查無其他證據得證其指訴，聲請人
          該項主張純係個人臆測。
    (三)另聲請人指稱上揭鑑定書內，就鑑定事項均載有照片不足
      或資料內容不足等語，鑑定機關亦未要求補足相關事證資
      料或說明無法進行鑑定，鑑定過程草率、鑑定結果謬誤，
      原檢及高檢僅以上揭正確度令人懷疑之鑑定書為不起訴處
      分之唯一理由等情，認有未查明之處。惟如前述，法院審
      查聲請交付審判案件時，其調查之範圍自應以偵查中曾發
      現之證據為限，原則上並不得就告訴人新提出之證據再為
      調查，亦不得蒐集偵察卷以外之證據，是就該部分，本公
      平法院之立場，本院自難以並與審酌，是聲請人仍執前詞
      聲請交付審判，即難認為有理由。
四、綜合卷內資料、被告之供述等證據，認為被告乙○○、丙○
    ○犯罪嫌疑不足。此外復查無其他積極證據可資證明被告等
    人有何業務過失傷害、詐欺之犯行，原檢察官及臺灣高等法
    院檢察署檢察長分別詳述理由予以不起訴處分及駁回再議之
    聲請，並無不當。本件聲請交付審判，為無理由，應予駁回
    。
據上論斷，應依刑事訴訟法第258條之3第2項前段，裁定如主文
。
中    華    民    國    95    年    10    月    27    日
                  刑事第六庭審判長  法  官  周占春
                                    法  官  林孟皇
                                    法  官  趙子榮
上正本證明與原本無異。
不得抗告。
                                    書記官  陳怡君
中    華    民    國    95    年    10    月    27    日


司法院資訊處製作；財團法人民間司法改革基金會備份。
